【裁判字號】    92,上訴,663
【裁判日期】    920528
【裁判案由】    違反槍砲彈藥刀械管制條例
【裁判全文】
臺灣高等法院臺中分院刑事判決                民國九十二年度上訴字第六六三號
    上  訴  人  臺灣臺中地方法院檢察署檢察官
    被      告  丙○○
    指定辯護人  本院公設辯護人  甲○○
右上訴人因被告違反槍砲彈藥刀械管制條例案件，不服臺灣臺中地方法院中華民國九
十二年二月二十七日第一審判決（民國九十一年度訴字第一四一七號，起訴案號：臺
灣臺中地方法院檢察署民國九十一年度偵字第六九四六號），提起上訴，本院判決如
左：
    主      文
上訴駁回。
    事      實
一、丙○○基於未經許可持有手槍及子彈之概括故意：
（一）先於民國八十八年一月上旬某日，在嘉義縣某處，向姓名年籍不詳而綽號為「
      阿良」成年男子，購買具殺傷力之中共製七七式七點六二厘米半自動制式手槍
      一枝（槍枝管制編號0000000000號，含彈匣一個）及制式口徑七點
      六二厘米手槍子彈二顆，因而持有上開制式手槍及子彈，後因躲避警察路檢，
      將上開槍枝及子彈藏放在嘉義縣義竹鄉堤防內側排水溝旁。嗣警方因另案被告
      張連興之供述，發覺丙○○有前開犯行，仍借提丙○○，由丙○○於九十年一
      月五日下午，引導嘉義縣警察局偵查員，至嘉義縣義竹鄉堤防內側排水溝旁，
      起獲該中共製黑星制式手槍一枝（槍枝管制編號0000000000號，含
      彈匣一個）及七點六二厘米子彈二顆（均經鑑驗試射耗損）。
（二）再於八十八年一月間某日（起訴書誤載為八十八年十二月間）在嘉義縣布袋鎮
      某處，自姓名年籍不詳而綽號為「阿興」之友人處，受贈可發射子彈具殺傷力
      之仿德製八厘米改造手槍一支（槍枝管制編號0000000000號）及不
      具殺傷力之土造子彈二顆。後於八十八年九月間，返回其嘉義縣梅山鄉瑞里幼
      葉林十一號住處前，將上開改造槍枝及土造子彈藏放在嘉義縣梅山鄉○○○道
      旁廁所後面草叢。嗣於九十年二月六日下午二時許，引導嘉義縣警察局竹崎分
      局偵查員，至嘉義縣梅山鄉○○○道旁廁所後面草叢，扣得仿德製八厘米改造
      手槍一支（槍枝管制編號0000000000號）及不具殺傷力之土造子彈
      二顆（其中一顆經鑑驗試射耗損）。
二、案經嘉義縣警察局、嘉義縣警察局竹崎分局報請臺灣嘉義地方法院檢察署檢察官
    呈請臺灣高等法院檢察署核令移轉臺灣臺中地方法院檢察署檢察官偵查起訴。
    理      由
一、訊據被告丙○○對其於右揭時、地，向姓名年籍不詳、綽號「阿良」之成年男子
    購買制式手槍一枝及制式子彈二顆，並將之藏放於嘉義縣義竹鄉堤防內側排水溝
    旁，以及自姓名年籍不詳、綽號「阿興」之成年男子處受贈改造手槍一枝，並將
    之藏放在嘉義縣梅山鄉○○○道旁廁所後面草叢之事實，業於警訊、偵查及歷次
    審理中坦承不諱，並有中共製七七式七點六二厘米半自動制式手槍一枝（槍枝管
    制編號0000000000號，含彈匣一個）、制式口徑七點六二厘米手槍子
    彈二顆、仿德製八厘米改造手槍一支（槍枝管制編號0000000000號）
    扣案可供佐證。而扣案之上開制式槍枝及式制子彈，經送內政部警政署刑事警察
    局鑑定，鑑驗結果認為：中共製七七式七點六二厘米半自動制式手槍一枝（槍枝
    管制編號0000000000號），槍身號碼為「４－４５４」，槍管內具四
    條右旋來復線，機械性能良好，認具殺傷力，及制式口徑七點六二厘米手槍子彈
    二顆，彈底標記均為「３１１８９」，認均具殺傷力等情，有九十年一月二十日
  刑鑑字第六八三五號鑑驗通知書（附於臺灣嘉義地方法院檢察署九十年度偵字第
    四九○號卷第八頁）可稽，足以證明該制式手槍及子彈，具有殺傷力。另扣案之
    改造手槍一枝，經內政部警政署刑事警察局鑑定結果認為：仿德製八厘米改造手
    槍一支（槍枝管制編號0000000000號），係仿ＷＡＬＴＨＥＲ廠半自
    動手槍製造之金屬玩具手槍車通槍管內阻鐵改造而成之改造手槍，機械性能良好
    ，可擊發子彈，認具殺傷力，另土造子彈二顆，經採樣試射一顆，無法擊發，認
    不具殺傷力等情，有該局九十年二月十三日刑鑑字第一五三一九號鑑驗通知書一
    份（附於臺灣嘉義地方法院檢察署九十年度偵字第一○九四號卷第十頁）可憑，
    足見被告自白與事實相符，其右揭未經許可，持有制式手槍、制式子彈之犯行，
    洵堪認定。
二、被告未經許可，持有制式手槍、制式子彈之行為〔即事實一、（一）部分〕，係
    犯槍砲彈藥刀械管制條例第七條第四項未經許可持有手槍罪、同條例第十二條第
    四項未經許可持有子彈罪；被告未經許可，持有改造手槍之行為〔即事實一、（
    二）部分〕，係犯槍砲彈藥刀械管制條例第十一條第四項未經許可持有可發射子
    彈具有殺傷力之改造槍枝罪。被告一行為而持有上開制式手槍罪、制式子彈〔即
    事實一、（一）部分〕，為想像競合犯，應依刑法第五十五條之規定，論以情節
    較重之未經許可持有手槍罪。被告所為前開二次持有制式槍枝（子彈）及持有改
    造手槍行為，時間緊接，所犯構成要件相同，顯係基於概括之犯意為之，為連續
    犯，爰依刑法第五十六條之規定，論以未經許可持有手槍罪，並加重其刑。原審
    審酌被告未經許可持有具高度危險性之制式手槍、制式子彈、改造手槍，對社會
    治安足以造成重大影響，惟念及其持有該制式手槍及子彈之數量非多，且未以之
    作為犯罪工具，於本案查獲後，尚能坦承犯行，犯後態度良好等一切情狀，適用
    槍砲彈藥刀械管制條例第七條第四項、第十一條第四項、第十二條第四項、刑法
    第十一條前段、第五十六條、第五十五條、第四十二條第三項，量處有期徒刑六
    年，併科罰金新臺幣八十萬元及諭知罰金如易服勞役之折算標準。扣案之中共製
    七七式七點六二厘米半自動制式手槍一枝（槍枝管制編號0000000000
    號，含彈匣一個）、仿德製八厘米改造手槍一支（槍枝管制編號0000000
    000號），均係違禁物，並依刑法第三十八條第一項第一款之規定宣告沒收。
    扣案之制式口徑七點六二厘米手槍子彈二顆，業經鑑驗試射耗損滅失等情，有上
    開鑑驗通知書存卷可參，是其既已滅失，自無庸另為沒收之諭知，另土造子彈二
    顆，既不具殺傷力，亦不為沒收之宣告。復說明槍砲彈藥刀械管制條例第十九條
    之有關保安處分強制工作之規定，業經總統於九十年十一月十四日公布修正廢止
    ，同年月十六日生效，依刑法第二條第二項保安處分適用裁判時法律之規定，自
    無需再對被告為保安處分之宣告，其認事用法及量刑均無不合，檢察官上訴意旨
    ，仍執詞指摘原判處此部分不當，非可採取，上訴為無理由，應予駁回。
三、公訴意旨另以：被告未經許可，於七十九年間起，在高雄地區某處，接受姓名年
    籍不詳而綽號「志中」之成年男子，寄藏具殺傷力之美國ＩＮＴＲＡＴＥＣ廠口
    徑九厘米制式半自動大型手槍二枝、南非ＶＥＫＴＯＲ廠口徑九厘米制式半自動
    大型手槍一枝（起訴書誤載為衝鋒槍二枝、制式九○手槍一枝），及可發射子彈
    具有殺傷力之仿口徑零點三五七吋轉輪手槍之仿造槍一枝、仿轉輪手槍製造之改
    造手槍一枝，以及口徑九厘米制式子彈二十九顆（經試射耗損十三顆）、口徑零
    點三八吋制式轉輪子彈七顆（其中二顆係不發彈，認不具殺傷力，其餘三顆經試
    射驗損），嗣於八十九年十一月十五日下午時三十分許，始引導內政部警政署刑
    事警察局、臺中市警察局及臺中市警察局第四分局偵查員，至臺中市西屯區十四
    公墓高壓電塔下起獲其所寄藏之上開槍、彈。因認被告此部分亦涉有槍砲彈藥刀
    械管制條例第七條第四項未經許可持有手槍罪、同條例第十二條第四項未經許可
    持有子彈罪云云。
四、訊據被告否認寄藏上開槍彈，辯稱：警方在台中市西屯區十四公墓高壓電塔下起
    獲之上開槍彈，不是被告寄藏的，而是八十九年間被告被借提出來開庭，在法院
    拘留室內，另案被告劉瑞榮跟被告提到，要被告擔下羅清澤的命案，順便承擔那
    些槍彈的刑責給警方作業績，他說羅清澤到底是被打死或自殺有疑問，保險公司
    不願意賠償，並說羅的家屬很可憐，叫我承認打死羅清澤的案子，他家屬就可領
    到保險金，因被告當時另外有殺人案，可能會被判死刑，所以才答應劉瑞榮頂下
    ，上開槍彈是八十九年十一月十五日刑警將被告及劉瑞榮借提到協和派出所，被
    告在派出所作筆錄，劉瑞榮帶刑警出去找出上開槍彈的等語。
五、經查被告於八十九年十一月十五日警訊時供稱：「我於入獄服刑前，確曾擁有一
    批槍械藏在台中市○○路大肚山十四公墓之高壓鐵塔下隱密處所，惟時間已久不
    知是否仍在該處，我願帶同警方前往查證」，又稱「該批槍械之來源，亦是在七
    十九年間於高雄地區向綽號『志中』取得，與犯下羅清澤命案是同批槍械」云云
    （偵六二二五號卷十二頁），然其於九十年十二月十三日偵查時即改稱：「這些
    槍彈是刑事警察局偵三隊二組、台北市刑大、台中市第四分局三個單位的人員，
    帶我到一個公墓鐵塔下面找到的，並不是我帶他們去找的，這些槍彈都不是我的
    ，劉瑞榮叫我把羅清澤命案擔起來，必須要交出一些槍械給警方，他們才願意來
    借提，八十九年十一月十五日我和劉瑞榮一起被刑事局偵三隊借提出去查羅清澤
    命案，劉瑞榮跟偵三隊二組人員叫我順便把五枝槍的刑責擔起來」等語（偵一九
    九七四號卷十三頁），是被告警訊時之供述與偵查中之供詞，前後已有不符，且
    檢察官起訴被告涉嫌於八十七年十一月五日，持制式手槍一枝及制式子彈十四顆
    ，在臺中市文心國小殺害案外人羅清澤，認其有犯殺人罪及持有槍彈罪一案，經
    臺灣臺中地方法院審理後，認被告係頂替他人犯罪，已於九十一年一月二日以九
    十年度重訴字第一八五號判決殺人案無罪確定，至其涉嫌頂替部分，則由檢察官
    另行偵辦，此有上開刑事判決一份附卷可稽，被告既無持槍殺害案外人羅清澤之
    行為，則上開殺人案件所扣得之制式手槍及子彈即非被告所有，是被告警訊供稱
    本案在前開高壓電塔下起出之槍彈與其所犯下羅清澤命案之槍彈係同一批槍械云
    云，供詞即有重大瑕疵，其警訊之自白，自不得採為認定被告犯罪之證據。又臺
    中市警察局第四分局刑事案件報告書雖記載係被告帶同警方人員於八十九年十一
    月十五日十五時三十分，在臺中市大肚山第十四公墓電塔下，起出衝鋒槍兩把、
    三五七轉輪手槍兩把、九○手槍一把及制式九○子彈二十九顆、點三八制式子彈
    七顆等贓證物云云，然有關被告帶同警方取槍之過程，並未見警方有拍攝任何現
    場取槍之照片，以供存證，而被告又否認有帶同警方前往取槍之事實，則警方所
    稱係被告帶同警方人員前去取槍云云，顯無何憑據，而難以達於使人確信之程度
    。再參以被告已就前開犯罪事實(一)(二)持有槍彈部分坦承犯行，且另犯之強盜案，
    又經本院以九十年度上重訴字第四一號判處死刑在案（尚未確定，見偵六九四六
    號卷第九頁），若被告真有另將槍彈藏於前開高壓電塔下之行為，衡情其承認此
    部分犯罪，對於受刑並無多所影響，實無獨就此部分犯罪一再否認之必要，是其
    辯稱係為他人頂罪，該高壓電塔下之槍械非其所藏置等語，自不可純以圖卸刑責
    之飾詞視之，公訴人指被告有此部分持有槍彈之犯行，即難遽予採信，從而，原
    審以被告此部分之犯罪尚屬不能證明，而予諭知無罪，並無不合，公訴人上訴意
    旨仍執詞指摘原判決此部分不當，為無理由，應予駁回。
六、據上論斷，應依刑事訴訟法第三百六十八條，判決如主文。
本案經檢察官乙○○到庭執行職務。
中      華      民      國      九十二     年     五      月   二十八   日
                                臺灣高等法院臺中分院刑事第二庭
                                      審判長法  官  羅  禮  政
                                            法  官  蔡  聰  明
                                            法  官  陳  欣  安
右正本證明與原本無異。
如不服本判決應於收受送達後十日內向本院提出上訴書狀，其未敘述上訴之理由者並
得於提起上訴後十日內向本院補提理由書（均須按他造當事人之人數附繕本）。
                                            書記官  紀  美  鈺
中      華      民      國      九十二     年     五      月   二十九   日
附錄本判決論罪科刑法條：
槍砲彈藥刀械管制條例第七條第一項、第四項：
未經許可，製造、販賣或運輸火砲、肩射武器、機關槍、衝鋒槍、卡柄槍、自動步槍
、普通步槍、馬槍、手槍或各類砲彈、炸彈、爆裂物者，處死刑、無期徒刑或七年以
上有期徒刑；處徒刑者，併科新臺幣三千萬元以下罰金。
未經許可，持有、寄藏或意圖販賣而陳列第一項所列槍砲、彈藥者，處五年以上有期
徒刑，併科新臺幣一千萬元以下罰金。
槍砲彈藥刀械管制條例第十一條第四項：
未經許可，持有、寄藏或意圖販賣而陳列第一項所列槍砲者，處一年以上七年以下有
期徒刑，併科新臺幣七百萬元以下罰金。
槍砲彈藥刀械管制條例第十二條第四項：
未經許可，持有、寄藏或意圖販賣而陳列子彈者，處五年以下有期徒刑，併科新臺幣
三百萬元以下罰金。
                                                                        Ｒ


司法院資訊處製作；財團法人民間司法改革基金會備份。
